【裁判字號】    96,易,1041
【裁判日期】    970111
【裁判案由】    妨害名譽
【裁判全文】
臺灣士林地方法院刑事判決              96年度易字第1041號
公  訴  人  臺灣士林地方法院檢察署檢察官
被      告  乙○○
            丙○○
            劉惠茹
共      同
選任辯護人  黃虹霞  律師
上列被告等因妨害名譽案件，經檢察官提起公訴（96年度調偵續
字第1 號），本院判決如下：
    主  文
乙○○、丙○○、丁○○共同意圖散布於眾，散布文字，指摘足
以毀損他人名譽之事，各處拘役貳拾日，如易科罰金，以銀元參
佰元即新臺幣玖佰元折算壹日，減為拘役拾日，如易科罰金，以
銀元參佰元即新臺幣玖佰元折算壹日。
    事  實
一、乙○○係位在臺北市內湖區○○○路○ 段25號5 樓時報周刊
    社總編輯，丁○○、丙○○二人為時報周刊社影劇採訪記者
    。丁○○、丙○○二人於民國94年11月23日21時許，在臺北
    市中山區○○○路商圈附近，發現一位頭戴鴨舌帽、身穿白
    上衣之男子攜同一妙齡女子，步行進入位在臺北市中山區○○○路369 號「華泰王子飯店」，竟誤認該男子為藝人甲○○，乃由丙○○尾隨捕捉拍攝，遠距離攝得模糊之二人側面
    、背影照片5 張。嗣丁○○、丙○○與乙○○未經合理查證
    ，竟共同意圖散佈於眾，基於妨害他人名譽之犯意聯絡，由
    丁○○、丙○○依上開攝得照片以望圖繪意之方式，共同撰
    寫「甲○○帶美眉上HOTEL 」之不實新聞報導，經乙○○審
    核決定，在94年12月2 日出版之時報周刊第1450期封面刊載
    「甲○○帶美眉上HOTEL 」之頭條新聞標題及丙○○所攝照
    片1 張，並於該期周刊內文第22、24頁刊登上開不實新聞報
    導，稱：「方文琳（即甲○○之前妻，本名陳美玲）剛拿下
    金鐘獎單元劇『最佳女主角獎』，最近正在家陪小孩，享受
    難得的親子時光；老公甲○○卻在上周三（11月23日），當
    場被目擊在林森北路上，輕摟年輕美眉進飯店」、「詭異的
    是，常常把愛老婆掛在嘴邊的甲○○沒有回家陪老婆、帶小
    孩，反而出現在人聲鼎沸的林森北路，身後還跟著1 位年約
    30左右，身材瘦高的年輕女子，兩人快步而行，似乎正趕往
    目的地」、「路經燈光明亮的V-Mix KTV 時，女子姣好的面
    貌更為清晰，一頭飄逸長髮相當動人，甲○○雖走在前，仍
    不時回頭關心她是否跟上腳步，表現得十分體貼。一路上，
    兩人有說有笑，甚至每隔一段路，甲○○與女子就會交換前
    後位置」、「儘管為時已晚，林森北路上多彩多姿的夜生活
    才正要開始，甲○○也很心急，等不及走到斑馬線，便穿越
    馬路。眼見車潮不斷，他伸手輕扶女子，並以大哥哥帶小妹
    妹的姿態，將手掌握貼在女子的腦勺，撫弄女子的秀髮，兩
    人過了馬路，便直奔華泰王子大飯店」、「過了40分鐘後，
    仍然不見甲○○步出飯店。由於兩人並未至櫃臺check-in便
    直接搭電梯上樓，由此可推論，兩人不是到飯店的餐廳用餐
    ，就是已經登記住房的房客」、「早在3 年前，甲○○就曾
    經被爆料與一位酒店女公關過從甚密，婚姻一度亮起紅燈；
    這次又被抓包，更令他好不容易漂白成功的好男人、好爸爸
    形象，再度被摧毀」等內容，並附以上開照片5張 ，繼而派
    送該期周刊至國內各大書局、便利商店等對外販售，散布文
    字，而指摘並傳述上開足以毀損甲○○名譽之事。
二、案經甲○○訴由臺灣臺北地方法院檢察署檢察官呈請臺灣高
    等法院檢察署檢察長令轉臺灣士林地方法院檢察署檢察官偵
    查起訴。
    理  由
壹、證據能力部分：
一、按被告以外之人於審判外之言詞或書面陳述，除法律有規定
    者外，不得作為證據，刑事訴訟法第159 條第1 項固有明文
    。惟被告以外之人於審判外向法官所為之陳述，得為證據，
    於偵查中向檢察官所為之陳述，除顯有不可信之情況者外，
    得為證據；又被告以外之人於審判外之陳述，雖不符刑事訴
    訟法第159 條之1 至第159 條之4 之規定，而經當事人於審
    判程序同意作為證據，法院審酌該言詞陳述作成時之情況，
    認為適當，亦得為證據，同法第159 條之1 第2 項、第159
    條之5 第1 項亦有明文。查證人即甲○○之前妻陳美玲於偵
    查中具結後所為之證述，共同被告乙○○就被告丙○○、丁○○犯行部分於偵查中之陳述，共同被告丙○○就被告乙○○、丁○○犯行部分於偵查中之陳述，及共同被告丁○○就
    被告乙○○、丙○○犯行部分於偵查中之陳述等，雖均屬被
    告以外之人於審判外之陳述，惟依筆錄之記載，並無不能自
    由陳述或其他非法、不當之取證情形，即無顯不可信之情況
    ；至共同被告乙○○就被告丙○○、丁○○犯行部分於警詢
    時之陳述，共同被告丙○○就被告乙○○、丁○○犯行部分
    於警詢時之陳述，及共同被告丁○○就被告乙○○、丙○○
    犯行部分於警詢之陳述等，雖均屬被告以外之人於審判外之
    陳述，然當事人於本院審理中均同意作為證據方法（見本院
    卷第108 、109 頁），本院審酌證人陳述時之情況，核非出
    於強暴、脅迫等不正方法，認為以之作為證據亦屬適當；故
    依前開刑事訴訟法第159 條之1 第2 項、第159 條之5 第1
    項規定，均得為證據。
二、另按證人除未滿16歲或因精神障礙，不解具結意義及效果者
    外，應命具結，證人、鑑定人依法應具結而未具結者，其證
    言或鑑定意見，不得作為證據，刑事訴訟法第186 條第1 項
    、第158 條之3 定有明文，其立法理由乃在擔保該證言或鑑
    定意見，係據實陳述或公正誠實之可信性，故未依法具結者
    ，依證據絕對排除法則，當然無證據能力，尚不因當事人於
    審判程序之同意，逕認該未經具結之證言或鑑定意見得為證
    據，是於適用同法第159 條之5 第2 項所定「視為有前項之
    同意」之情形者，仍應受上揭第158 條之3 規定之限制。而
    告訴人係向司法警察機關或偵查機關申告犯罪事實而要求訴
    追之人，其於我國刑事訴訟法中，並非法定列舉之獨立證據
    方法，若以告訴人所陳親身經歷之被害經過，作為認定犯罪
    事實之依據時，乃居於證人之地位，亦即其證據方法為證人
    ，必須踐行有關證人之證據調查程序，除非有依法不得令其
    具結之情形，否則仍應命其具結，若依法應具結而未具結時
    ，該告訴人有關被害事實之陳述，無證據能力。本件告訴人
    甲○○於偵查中受檢察官訊問時之陳述，就本件犯罪事實而
    言，乃立於證人之地位，其陳述既未經依法具結，又無何不
    得令具結之情事，依照前開說明，不得作為證據。
貳、實體認定部分：
一、訊據被告乙○○固坦承其係時報周刊之總編輯，上開報導係
    由其負責審稿並刊載於時報周刊對外發行等情，被告丁○○
    、丙○○固坦承上開報導中之照片為丙○○所攝，報導內容
    則係由渠等共同撰述之事實，惟均矢口否認有何誹謗犯行，
    辯稱：上開報導之消息來源係被告丁○○、丙○○偶然親眼
    目睹該名疑似告訴人甲○○之男子帶一名女性進入華泰王子
    飯店，被告丙○○所攝得該男子之照片，經仔細檢視並比對
    告訴人之檔案照片後，眾同事均認為該男子是告訴人，且被
    告乙○○有特別要求須向告訴人及其妻陳美玲查證，被告丁○○以電話向陳美玲查證時，是陳美玲主動告稱有看到華泰
    王子飯店之取車單，而被告丁○○打電話向告訴人求證時，
    告訴人並未清楚回答當時人在何處，也未積極舉證駁斥，嗣
    被告丁○○將求證過程轉述予被告丙○○、乙○○，被告三
    人均覺得憑陳美玲及告訴人之說法，可確信該名男子即為告
    訴人，始作如此報導，渠等已善盡查證義務，又將當事人之
    回應完整刊出而為平衡報導，並無毀謗之故意；況上開報導
    前即屢有告訴人偷腥之報導，上開報導後數月告訴人更因外
    遇而與陳美玲離婚，告訴人出軌本為事實，上開報導並未損
    及告訴人之名譽云云。
二、本院查：
  (一)上開報導內容，有時報周刊第1450期封面及內文第22、24頁
    影本1 份附卷足稽（見95年度偵字第1175號卷第21至23頁）
    ；而上開報導內容係由被告丁○○、丙○○所撰寫，再由被
    告乙○○審核及決定刊登，迭經渠等於警詢、偵查及本院審
    理中所自承，並與共同被告之陳述互核符實，且與上開報導
    內文首頁有「報導／丁○○、丙○○」之註記相互印證，俱
    徵被告三人前揭不利於己之自白與事實相符。
  (二)而上開報導指稱告訴人攜年輕女子進飯店之內容，對當時仍
    與陳美玲有婚姻關係之告訴人而言屬負面報導一事，亦經被
    告三人於本院審理中均坦認屬實（見本院卷第112 、117 、
    120 頁）。按「負面」一詞，本有「不良」之涵義；而傳述
    某一已婚男子與非配偶之女子有親暱之舉，並同至飯店投宿
    之內容，當引人質疑該男子對配偶及婚姻關係之忠誠度，縱
    該男子另有外遇紀錄，但因有次數多寡之差、對象變異之別
    ，仍不失為貶抑該男子人格品行並毀損其名譽之事，此乃具
    有通常知識經驗之一般人所通曉且無可置疑顯著之理，縱被
    告提出94年12月9 日蘋果日報C2版、95年5 月9 日民生報C1
    版、95年5 月11日聯合報D1版等告訴人出軌之報導（見95年
    度偵字第1175號卷第119 至122 頁），仍難據以為有利於被
    告之認定，告訴人之名譽並因上開報導而毀損，應屬非虛。
    是被告辯稱上開報導並未毀損告訴人之名譽乙節，要非可採
    。被告劉慧如、丙○○撰寫上開報導內容，由被告乙○○決
    定刊載於時報周刊而發行，渠等有散布於眾之意圖甚明，而
    渠等既認所為係負面報導，主觀上自均就所報導之內容將對
    告訴人名譽造成毀損一節，存有明確之認識，渠等猶仍報導
    ，亦應有毀損告訴人名譽之意欲，毋庸置疑。
  (三)須探究者，為被告是否有相當理由確信其報導內容為真實，
    分述如下：
    1.上開報導所附照片中之男子並非告訴人甲○○一事，業經
      被告所不爭，且告訴人所使用之行動電話門號0000000000
      號，於94年11月23日21時至22時，共有6 通受話及發話之
      紀錄，其收發電信訊號之基地臺位置分別在臺北市○○區
      ○○路85號、臺北市○○區○○路2 段362 號、臺北市○○區○○街79號、臺北市萬華區○○○路○ 段77號、臺北
      市○○區○○街2 段81號等處，此有該門號之雙向通聯調
      閱查詢單9 紙（見95年度偵字第1175號卷第50至58頁）及
      告訴人於聲請調解書上所載之聯絡電話（見95年度偵字第
      7926號卷第14頁）在卷可參，與上開報導中稱發現告訴人
      之地點即臺北市中山區○○○路商圈附近，實有相當距離
      。故事發當時告訴人身在西門町鬧區，已堪認定，上開報
      導直指同時在林森北路商圈出現之男子即為告訴人，其內
      容顯與事實不符，合先敘明。
    2.惟按「言論自由為人民之基本權利，憲法第11條有明文保
      障，國家應給予最大限度之維護，俾其實現自我、溝通意
      見、追求真理及監督各種政治或社會活動之功能得以發揮
      。惟為兼顧對個人名譽、隱私及公共利益之保護，法律尚
      非不得對言論自由依其傳播方式為合理之限制。刑法第31
      0 條第1 項及第2 項誹謗罪即係保護個人法益而設，為防
      止妨礙他人之自由權利所必要，符合憲法第23條規定之意
      旨。至刑法同條第3 項前段以對誹謗之事，能證明其為真
      實者不罰，係針對言論內容與事實相符者之保障，並藉以
      限定刑罰權之範圍，非謂指摘或傳述誹謗事項之行為人，
      必須自行證明其言論內容確屬真實，始能免於刑責。惟行
      為人雖不能證明言論內容為真實，但依其所提證據資料，
      認為行為人有相當理由確信其為真實者，即不能以誹謗罪
      之刑責相繩，亦不得以此項規定而免除檢察官或自訴人於
      訴訟程序中，依法應負行為人故意毀損他人名譽之舉證責
      任，或法院發現其為真實之義務。」，有司法院大法官會
      議釋字第509 號解釋文可資參照；該號解釋對於刑法第31
      0 條第3 項意旨，僅在減輕被告證明其言論為真實之舉證
      責任，但被告仍須提出證據資料，證明有理由確信其所為
      言論為真實，否則仍構成誹謗罪。而「證據資料」係言論
      之依據，此所指「證據資料」應係真正，或雖非真正，但
      其提出並非因惡意或重大輕率前提下，有相當理由確信其
      為真正者而言。若行為人就其發表之言論所憑之證據資料
      原非真正，而其提出過程有惡意或重大輕率情形，且查與
      事實不符，只憑主觀判斷而杜撰或誇大事實，公然以貶抑
      言詞散布謠言、傳播虛構具體事實為不實陳述，而達於誹
      謗他人名譽之程度，自非不得律以誹謗罪責（最高法院94
      年臺上字第5247號判決意旨參照）。
    3.次按於報導前須加查證，本為媒體從業人員的基本規範及
      慣例，是對於查證義務，就大眾傳播媒體之專業準則要求
      ，至少須具有下列內涵：
      (1)報導之事實確有消息來源；
      (2)如有查證之可能性，則應於合理範圍內予以查證，並給
        予衡平報導之機會；
      (3)如因事實上之困難致無法查證，又因為保護消息來源而
        無法揭示消息來源時，則須衡量下列兩項因素，以決定
        應否加以揭露及報導：消息來源之可靠性報導內容
        與公共利益之關連性；
      (4)對此等報導之評論，則須明示消息未經查證之情況，而
        以假設性之語氣單就已揭露之事實部分謹慎論斷，且不
        得單憑已揭露之情事，輕率推測其他相關而未經揭露之
        事實。
    4.經查：
      (1)被告丁○○於本院審理中結證稱：伊不記得在94年11月
        23日之前是何時見過告訴人等語（見本院卷第126 頁）
        ，被告丙○○於偵查中供稱：伊之前沒有採訪過告訴人
        ，亦不知丁○○有無採訪過告訴人，是因為告訴人是公
        眾人物，對告訴人臉很熟悉等語（見95年度偵字第1175
        號卷第110 、111 頁），是被告丁○○、丙○○於94年
        11月23日前未曾與告訴人有近距離、長時間之接觸，應
        堪認定。按縱為相當親近之二人，於光線不足、偶然一
        瞥或情急之下，均有誤認他人為彼此之可能，此為吾人
        於一般生活經驗所易體察之事；被告丁○○、丙○○與
        告訴人既無何等交誼，僅因自認熟悉告訴人面貌，而於
        夜間路上偶然遇見疑似告訴人之男子時，即率認該男子
        為告訴人而跟蹤拍攝並為報導，上開報導之消息來源，
        原非無可疑之處。
      (2)再被告丙○○所攝得之照片，係在夜間光線不足之情況
        下所拍攝，其影像晃動模糊，且僅自遠處攝得該男子之
        側面及背影型態，並無正面近照，照片上之男子又頭戴
        白色鴨舌帽，眼部、鼻部、嘴部等俱在帽簷陰影下等情
        ，有照片4 張在卷可稽（見95年度偵字第1175號卷第16
        、17頁），自該等照片顯難辨識該男子之臉部特徵。故
        被告三人將上開照片供同事指認是否為告訴人，或以告
        訴人之檔案照片為比對，均非有效之查證方式，渠等據
        以認定該男子為告訴人，已屬輕率。
      (3)證人陳美玲固於偵查中證稱：時報周刊第1450期關於告
        訴人之報導，被告有打電話向其訪問大約20分鐘，伊於
        通話中有提及看見取車單之事（見95年度偵字第1175號
        卷第138 頁），惟被告丁○○在本院審理時結證稱：伊
        向陳美玲求證時，並沒有追問取車單上之日期（見本院
        卷第115 頁）。按突然聽聞配偶外遇，傳述者並指證歷
        歷時，一般人將出現驚訝、憤怒、悲傷、恐慌等情緒，
        理性程度可能因而降低之事，吾人本於一般生活認知均
        易於瞭解；而在聽聞當下杯弓蛇影，將先前生活瑣事視
        作配偶外遇之徵兆，亦不無可能。被告丁○○向陳美玲
        查證時，既稱已攝得告訴人外遇之照片，陳美玲以為事
        證確鑿，在心情紊亂下脫口而出之話語，可信度本有疑
        慮；被告丁○○見獵心喜，未再追問細節供確認，其既
        不知陳美玲所見取車單上之日期，自無從合理推論其與
        被告丙○○於94年11月23日晚間在華泰王子飯店附近所
        見之男子即為告訴人。
      (4)被告丁○○在警詢時供陳：伊於94年11月28日晚間向陳
        美玲查證後，陳美玲要伊打電話向告訴人查證，伊打電
        話給告訴人時，告訴人沒有正面回應，只說不記得了等
        語（見95年度偵字第1175號卷第7 頁），故被告三人依
        此告訴人之回應，亦無從確認告訴人即為被告丁○○、
        丙○○於94年11月23日晚間在華泰王子飯店附近所見之
        男子。
      (5)證人陳美玲於偵查中復結證稱：被告向其求證時，其有
        要求要看照片，但被告等人不肯，等照片刊出來後，其
        一看就知道不像告訴人，因為太瘦了，髮型也不一樣等
        語（見95年度偵字第1175號卷第111 頁），被告乙○○
        供稱：「（問：依你們的新聞處理，如果像這個案子陳
        美玲要求看照片，你是否會給他看？）應該是會。」等
        語（見本院卷第124 頁），被告丁○○於本院審理時亦
        結證稱：陳美玲有問說是不是可以看照片，但伊沒有答
        應，伊有將求證之過程告訴丙○○及乙○○，也有提到
        陳美玲想看照片的事情，但當時已經接近截稿日期，乙○○如何回答，伊不記得了等語（見本院卷第115 、11
        6 頁），被告丙○○於偵查中則供稱：查證時陳美玲有
        表示懷疑的意思，渠等則未拿照片給陳美玲等語（見95
        年度偵字第1175號卷第111 頁）。陳美玲為告訴人當時
        之配偶，對告訴人身型容貌自知之甚詳，被告既告稱已
        攝得告訴人之照片，則照片上之男子是否確為告訴人，
        當由陳美玲親自辯認，始為可靠之查證方式；且上開報
        導中既稱「11月23日當晚，方文琳（即陳美玲）待在北
        投家中照顧兩個女兒」等語，顯見被告明知陳美玲亦居
        住在臺北市內，與被告工作地點所在之臺北市內湖區並
        未相隔遙遠路途，將該等照片交由陳美玲辨認，無須付
        出何等過高成本，而非不可能之查證方式，況陳美玲主
        動要求辨認照片，亦無諸如當事人不願意配合等事實上
        之查證困難。被告從事新聞工作均非一朝一夕，竟因截
        稿在即而捨此可靠、可能而慣常之查證方式，無視於陳
        美玲所提出辨認照片之請求，率而大幅為不實之報導，
        其提出報導之過程，並未善盡查證義務，顯有重大輕率
        情形，已堪認定。
    5.綜上所述，被告所提之證據資料既非真實，查證過程過程
      復有重大輕率，渠等確信其所為之報導內容為真實，自無
      相當理由。
  (五)另按陳述事實與發表意見不同，事實有能證明真實與否之問
    題，意見則為主觀之價值判斷，無所謂真實與否，在民主多
    元社會各種價值判斷皆應容許，不應有何者正確或何者錯誤
    而運用公權力加以鼓勵或禁制之現象，僅能經由言論之自由
    市場機制，使真理愈辯愈明而達去蕪存菁之效果。對於可受
    公評之事項，例如有關公共利益，或有助於公共決策認知及
    形成之事務，縱以不留餘地或尖酸刻薄之語言文字予以批評
    ，亦應認為仍受憲法之保障。蓋維護言論自由即所以促進政
    治民主及社會之健全發展，與個人名譽可能遭受之損失兩相
    衡量，顯然有較高之價值（司法院大法官會議第509 號解釋
    吳庚大法官協同意見書）。是於適用刑法第311 條時，自應
    先辨別其發表之言論究屬「陳述事實」或「發表意見」，僅
    後者始有適用第311 條各款阻卻違法之餘地。本件被告上開
    報導內容，均以「事實陳述」之方式為表達，尚未參涉任何
    其個人之主觀見解、評論價值判斷，故本件被告所言並非「
    評論」，無論其言論適當與否，尚無援引刑法第311 條各款
    為阻卻違法之餘地，附此敘明。
  (六)綜上，本件事證明確，被告三人共同基於散布於眾之意圖，
    以散布文字之方式指摘足以毀損告訴人名譽之事之犯行，洵
    堪認定，應依法論科。
三、法律修正之比較及適用：
  (一)按行為後法律有變更者，適用行為時之法律。但行為後之法
    律有利於行為人者，適用最有利於行為人之法律，刑法第2
    條第1 項定有明文，此為「從舊從輕」之比較。又按為「從
    舊從輕」之比較時，應就罪刑有關之共犯、未遂犯、想像競
    合犯、牽連犯、連續犯、結合犯，以及累犯加重、自首減輕
    暨其他法定加減原因（如身分加減）與加減例等一切情形，
    綜其全部罪刑之結果而為比較（最高法院95年第8 次刑事庭
    會議決議參照）。查被告三人行為時，95年7 月1 日修正施
    行前刑法（以下簡稱修正前刑法）第28條規定：「二人以上
    共同『實施』犯罪之行為者，皆為正犯。」修正後則規定：
    「二人以上共同『實行』犯罪之行為者，皆為正犯。」所謂
    「實行」係指犯罪行為人從事構成要件之行為，「實施」則
    涵蓋實行、陰謀、預備、著手概念在內，非僅侷限於直接從
    事犯罪構成要件之行為，因「實行」較「實施」之意涵範圍
    窄，抽象上以修正後之規定較有利於行為人，故應依刑法第
    2 條第1 項但書，適用修正後刑法第28條之規定。
  (二)至被告三人行為時，本件據以論罪科刑之刑法第310 條第2
    項法定刑中關於「1 千元以下罰金」部分，應適用罰金罰鍰
    提高標準條例第1 項前段，依行政院會銜司法院所定標準提
    高至10倍，經依現行法規所定貨幣單位折算新臺幣條例第2
    條規定，折算為新臺幣後內容為：新臺幣3 萬元以下罰金。
    被告三人行為後，刑法施行法於95年6 月14日修正增訂第1
    條之1 ，其第1 項、第2 項前段規定：「中華民國94年1 月
    7 日刑法修正施行後，刑法分則編所定罰金之貨幣單位為新
    臺幣。94年1 月7 日刑法修正時，刑法分則編未修正之條文
    定有罰金者，自94年1 月7 日刑法修正施行後，就其所定數
    額提高為30倍。」而刑法第310 條第2 項之罪，自24年7 月
    1 日施行後即未再修正，據此刑法第310 條第2 項法定刑罰
    金部分已變更為：新臺幣3 萬元以下罰金。修正增訂前後，
    其實質內容相同，並無有利不利之別，本無刑法第2 條第1
    項新舊法比較之問題，自應適用刑法施行法第1 條之1 第1
    項、第2 項前段準據法之特別規定，調整刑法第310 條第2
    項之法定刑。又修正前刑法第33條第5 款規定：「罰金：1
    元以上。」修正後則規定：「罰金：新臺幣1 千元以上，以
    百元計算之。」比較修正前後規定，如量處罰金之最低額，
    修正前為銀元1 元即新臺幣3 元，修正後則為新臺幣1 千元
    ，雖以修正前之規定，有利於被告，惟本條款原為量刑之裁
    量界限規定，與刑法分則法定刑之變更有別。本件既未量處
    罰金刑（詳如後述），應毋庸為比較，附此敘明。
四、核被告三人所為，均係犯刑法第310 條第2 項之加重誹謗罪
    。被告三人就前揭犯行，均有犯意聯絡及行為分擔，皆應論
    以共同正犯。爰審酌被告三人並無犯罪科刑之前科紀錄，有
    臺灣高等法院被告前案紀錄表各1 份附卷可憑，素行尚稱良
    好，渠等身為專業之媒體工作者，於報導告訴人私生活時，
    卻未能為合理之查證而致報導不實，對告訴人名譽所造成之
    影響難謂輕微，犯後否認犯行，毫無悔意，雖曾於時報周刊
    登載道歉啟事，惟堅拒為任何金錢賠償，未與告訴人達成和
    解，而上開報導文稿係由被告丁○○、丙○○撰述，亦為消
    息來源之提供者，被告乙○○則依被告丁○○、丙○○之查
    證結果而決定採用並刊登該篇報導，以及各自之生活狀況、
    品行、智識程度等一切情狀，分別量處如主文所示之刑，並
    諭知易科罰金之折算標準。又被告三人犯罪時間係於96年4
    月24日之前，核與中華民國九十六年罪犯減刑條例第2 條第
    1 項第3 款之規定相符，應減其宣告刑二分之一。再被告三
    人行為時，修正前刑法第41條第1 項前段規定：「犯最重本
    刑為5 年以下有期徒刑以下之刑之罪，而受6 個月以下有期
    徒刑或拘役之宣告，因身體、教育、職業、家庭之關係或其
    他正當事由，執行顯有困難者，得以1 元以上3 元以下折算
    1 日，易科罰金。」而被告三人行為時之易科罰金折算標準
    ，依95年7 月1 日修正施行前罰金罰鍰提高標準條例第2 條
    前段之規定（該條業經總統於95年5 月17日公布刪除，並自
    95年7 月1 日失效），就其原定數額提高為100 倍折算1 日
    ，則被告行為時之易科罰金折算標準，應以銀元100 元至30
    0 元折算1 日，經折算為新臺幣後，係以新臺幣300 元至90
    0 元折算為1 日；惟修正後之刑法第41條第1 項前段則規定
    ：「犯最重本刑為5 年以下有期徒刑以下之刑之罪，而受6
    個月以下有期徒刑或拘役之宣告者，得以新臺幣1,000 元、
    2,000 元或3, 000元折算1 日，易科罰金。」比較修正前後
    之易科罰金折算標準，以修正前刑法之規定，較有利於被告
    。故就被告三人減刑前後之刑，爰均依刑法第2 條第1 項前
    段規定，適用修正前刑法第41條第1 項前段、95年7 月1 日
    修正施行前罰金罰鍰提高標準條例第2 條規定，併諭知易科
    罰金之折算標準。至刊登於時報周刊第1450期封面、第22至
    32頁上供本案犯罪所用之照片等，衡情應屬時報周刊股份有
    限公司所有，非屬被告所有，故不為沒收之諭知，附此敘明
    。
據上論斷，應依刑事訴訟法第299 條第1 項前段，刑法第2 條第
1 項、刑法第28條、第310 條第2 項、修正前刑法第41條第1項
前段，95年7 月1 日修正施行前罰金罰鍰提高標準條例第2 條，
現行法規所定貨幣單位折算新臺幣條例第2 條，刑法施行法第1
條之1 第1 項、第2 項前段，中華民國九十六年罪犯減刑條例第
2 條第1 項第3 款、第7 條，判決如主文。
本案經檢察官莊富棋到庭執行職務。
中    華    民    國    97    年    1     月    11    日
                  刑事第七庭法  官  周群翔
以上正本證明與原本無異。
如不服本判決，應於收受送達後10日內向本院提出上訴書狀，其
未敘述上訴之理由者並得於提起上訴後20日內向本院補提理由書
（均須按他造當事人之人數附繕本）。
                            書記官  劉育君
中    華    民    國    97    年    1     月    11    日
附錄本案論罪科刑法條：
刑法第310條
意圖散布於眾，而指摘或傳述足以毀損他人名譽之事者，為誹謗
罪，處1年以下有期徒刑、拘役或5百元以下罰金。
散布文字、圖畫犯前項之罪者，處2 年以下有期徒刑、拘役或1
千元以下罰金。
對於所誹謗之事，能證明其為真實者，不罰。但涉於私德而與公
共利益無關者，不在此限。


司法院資訊處製作；財團法人民間司法改革基金會備份。
